臺灣高等法院刑事判決
111年度上訴字第3558號
上  訴  人  臺灣新北地方檢察署檢察官
被      告  林益嘉



選任辯護人  李佳倫律師
上列上訴人因被告詐欺等案件，不服臺灣新北地方法院111年度
金訴字第106號，中華民國111年7月27日第一審判決（起訴案號
：臺灣新北地方檢察署110年度偵字第44805號），提起上訴，本
院判決如下：
    主  文
原判決撤銷。
林益嘉共同犯洗錢防制法第十四條第一項之洗錢罪，共貳罪，各
處有期徒刑貳月，各併科罰金新臺幣參仟元，罰金如易服勞役，
均以新臺幣壹仟元折算壹日。應執行有期徒刑參月，併科罰金新
臺幣肆仟元，罰金如易服勞役，以新臺幣壹仟元折算壹日。
    犯罪事實
一、林益嘉依其工作、使用帳戶及申辦貸款之經驗，知悉金融帳
    戶係表彰個人財產得喪變更之工具，一般人均可至金融機構
    申辦取得，若提供與無信任關係、未能合理確認正當用途之
    人使用，因使用者可藉以隱瞞身分進行交易，有供作取得被
    害人受騙匯款及掩飾隱匿該犯罪所得使用之可能，倘繼之提
    領被害人受騙匯款並交付他人，即屬參與詐欺取財及一般洗
    錢之行為（即俗稱之「車手」），仍與真實姓名年籍不詳之
    人，共同意圖為自己不法之所有，基於縱提供帳號資料及提
    領交付款項有可能係取得詐欺取財受害金額及掩飾隱匿該犯
    罪所得亦不違反其本意之不確定故意，由林益嘉於民國110
    年4月3日前之某時許，先將其名下第一商業銀行000-000000
    00000號帳戶（下稱第一銀行帳戶）、中華郵政000-0000000
    0000000號帳戶（下稱郵局帳戶）之帳號資料，提供給該不
    詳之人，再由該不詳之人於110年4月3日，向曾緯元、郭中
    凱佯稱網路消費扣款錯誤云云，致其等陷於錯誤，於附表所
    示「匯款時間」將附表所示之金額匯至第一銀行及郵局帳戶
    ，隨即由林益嘉依該不詳之人之指示，於附表所示「提領時
    間」提領款項後，交付該不詳之人，以此方式掩飾、隱匿詐
    欺犯罪所得之去向。
二、案經曾緯元、郭中凱訴由臺東縣政府警察局臺東分局報告臺
    灣新北地方檢察署檢察官偵查起訴。　　
    理  由
一、本案當事人即檢察官及被告林益嘉（下稱被告），及辯護人
    ，對於後述證據之證據能力均不爭執，本院查無證據得認後
    述證據之取得有何違法情事，且認為後述證據之內容與本案
    認定有關，爰合法調查後引為裁判之依據。
二、訊據被告固不否認曾提供其名下第一銀行及郵局帳號資料予
    自稱「林郁斌」之人，依其指示提領帳戶內款項，將款項交
    付予不詳女子，惟堅詞否認有何犯行，辯稱：其因車禍案件
    急需金錢賠償他人，適有自稱OK忠訓國際公司之人聯繫自己
    ，稱可代辦銀行貸款，惟要求提供帳號資料，讓帳戶有資金
    進出，以包裝帳戶，便於向銀行申辦貸款，其不疑有他，遂
    予提供，並依指示領取及交付金錢，不知對方係從事詐騙，
    自己也是被騙等語。辯護人則為被告辯護稱：被告智識不高
    ，經濟狀況不佳，求助無門之際，始於誤信佯稱OK忠訓國際
    公司之人以包裝帳戶之說詞下，提供帳號資料及提領交付款
    項，應無詐欺取財及一般洗錢之犯意等語。
三、經查：
　㈠被告於110年4月初，將名下第一銀行及郵局帳戶之帳號資料
    ，提供自稱OK忠訓國際公司之人員，後帳戶內有款項匯入，
    再予提領並交予不詳女子等情，業據其坦承在卷（454交查
    卷第6頁、原審卷第222-223頁），並有被告與該人員之LINE
    對話紀錄在卷可參（29288偵卷第147-149頁）。
　㈡告訴人曾緯元、郭中凱於110年4月3日，接獲自稱詰安公司網
    路賣場人員、品田牧場餐廳人員之來電，佯稱先前在該賣場
    、餐廳消費，因工作人員疏失，對其帳戶重覆扣款，須依據
    指示操作提款機，始能以解除設定，遂不疑有他，依指示操
    作，因而於附表所示「匯款時間」，將附表所示之金額匯至
    被告第一銀行及郵局帳戶，後報警處理等情，有警方處理告
    訴人2人報案之受理案件證明單、受理各類案件紀錄表、反
    詐騙諮詢專線紀錄表、受理詐騙帳戶通報警示簡便格式表及
    金融機構聯防機制通報單（2135偵卷第27、29、35-36、37-
    51、65、67、73-74、75-81頁），告訴人曾緯元所提供之交
    易明細、交易明細擷圖照片（2135偵卷第53-57頁），告訴
    人郭中凱所提供之LINE對話紀錄、交易明細、交易明細擷圖
    照片（2135偵卷83-97、89、90頁）等在卷足憑。
　㈢被告於告訴人2人將款項匯入被告第一銀行及郵局帳戶後，旋
    即於附表所示「匯款時間」親自操作提款機提領一空乙節，
    則有卷附被告第一銀行及郵局帳戶客戶基本資料及存款交易
    明細、第一商業銀行五股分行110年6月7日一五股字第00061
    號函及提款機監視錄影紀錄翻拍照片、國泰世華商業銀行存
    匯作業管理部110年5月26日國世存匯作業字第1100084903號
    函及提款機監視錄影紀錄翻拍照片等可佐（2135偵卷第91、
    95、99-103、107-109、111-113頁）。
　㈣按金融帳戶係表彰個人財產得喪變更之工具，一般人均可至
    金融機構申辦取得，若提供與無信任關係、未能合理確認正
    當用途之人使用，因使用者可藉以隱瞞身分進行交易，有供
    作取得被害人受騙匯款及掩飾隱匿該犯罪所得使用之可能，
    倘繼之提領被害人受騙匯款並交付他人，即屬參與詐欺取財
    及一般洗錢之行為（即俗稱之「車手」），為眾所皆知之事
    。而時下詐騙橫行，歹徒慣於使用人頭帳戶，使檢警無從追
    查歹徒及追回受害款項，非但時有所聞，更據新聞媒體廣為
    披露、金融機構張貼醒目標語、政府再三呼籲全體民眾提高
    警覺，被告自不能諉為不知。查被告係將帳戶交予以LINE訊
    息自稱OK忠訓國際公司之人，其與該人素未謀面，更不知其
    年籍，顯無信任關係可言；又該人自稱可代為包裝帳戶並向
    銀行申辦貸款，但其僅要求資金進出被告帳戶，卻未說明承
    貸行庫及申貸條件等以供稽考，且被告坦承自己先前已有向
    銀行申辦貸款之經驗（本院卷第114頁），明知相關流程及
    手續，難認已合理確認正當用途。是被告知悉歹徒使用人頭
    帳戶之手法，仍將帳號資料提供予無信任關係、未能合理確
    認正當用途之人，容認帳戶供作詐欺取財及一般洗錢之用，
    繼之提領受害款項並交付他人，主觀上具有詐欺取財及一般
    洗錢之未必故意，客觀上實施詐欺取財及一般洗錢行為，應
    堪認定。
　㈤雖被告以前開情詞為辯，然查：
　　⒈銀行貸與款項，為避免呆帳風險，無不從事徵信以妥適評
      估風險，而借款人帳戶內之資金進出紀錄，係借款人平常
      收入與支出之證明，攸關還款能力重大，為銀行徵信之重
      要依據，如其紀錄虛假不實，銀行必不貸與款項，為眾所
      皆知之道理。被告提供帳號資料之目的，既在以他人之金
      流充作自己之收支，冀圖製造與事實不符之紀錄，令銀行
      誤判而貸予款項，已帶有欺罔他人以獲得不法利得之意圖
      。
　　⒉又被告對於自稱OK忠訓國際公司之人，素未謀面，且毫不
      相識，彼此之間並無信任關係可言，但該人竟表示願意將
      大量金錢匯入被告帳戶，置於被告實力支配之下，其無端
      甘冒風險，已不合理。而OK忠訓國際公司鑑於遭人冒名用
      於詐騙，特於109年10月30日上傳「《防詐騙》詐騙常見手
      法請注意」影片暨「最近有人會以幫忙製作財力包裝為由
      ，向你索取帳戶並匯款，之後會要求提領現金，交給他們
      派出的人員，如果照做，帳戶恐會變成警示帳戶，你也可
      能成為詐騙共犯」等說明文字至YouTube網站，以向社會
      大眾示警，有卷附該公司上開影片及說明之網頁資料足參
      （原審卷第91頁）。被告於110年4月間提供帳戶之際，只
      要稍事查證，即可得知「自稱OK忠訓國際公司之人以包裝
      帳戶為由要求提供帳號資料及提領交付帳戶款項」與該公
      司無關，係屬詐騙及洗錢手法。況且，被告係於半小時之
      密集時間內提領7筆共計新臺幣14萬9,000元之款項（2135
      偵卷第91、99頁），以其資金於短暫時間內大量進出，與
      正常薪資收入迥然有別。被告未就不合理之說詞為任何查
      證，亦對異常之資金進出視為不見，足徵其僥倖容認之心
      態。至於所辯學識經驗不足及出於另件車禍賠償他人之急
      迫情事，因被告於案發前已有多年工作及申辦貸款經驗，
      為其坦承在卷（本院卷第114、116頁），並有其勞保投保
      資料及信用報告附卷足憑（原審卷第119-124、127-141頁
      ），對於社會常情應有所知悉；需款賠償他人縱令急迫，
      亦非喪失理智判斷能力可擬，仍不足為有利之依憑。是被
      告所辯，與事理有違，無非卸責之詞，不值採信。本案事
      證明確，被告犯行堪以認定。
四、按提供金融帳戶帳號資料予他人，供該人詐騙被害人匯入款
    項，後又依該人指示自帳戶提領款項並交付該人，行為人主
    觀上認識該帳戶可能作為取得詐欺取財受騙金錢並掩飾隱匿
    該犯罪所得之使用，客觀上之提領交付係置被害人陷於錯誤
    所交付金錢於實力支配之下，且同時產生遮斷資金流動軌跡
    以逃避國家追訴、處罰之效果，屬詐欺取財及一般洗錢之行
    為。是核被告所為，係犯刑法第339條第1項之詐欺取財罪及
    洗錢防制法第14條第1項之一般洗錢罪。被告與不詳之人就
    前開犯行有犯意聯絡及行為分擔，均為共同正犯。被告對於
    個別被害人之詐欺取財及一般洗錢犯行，係以一行為同時觸
    犯數罪名之想像競合犯，應從一重之一般洗錢罪處斷。被告
    對於不同被害人實施犯罪，被害法益不同，時間及行為尚屬
    可分，應分論併罰。被告否認犯行，一般洗錢部分無從依洗
    錢防制法第16條第2項減輕其刑。至起訴書雖謂，被告詐欺
    取財部分係犯刑法第339條之4第1項第2款之三人以上共同犯
    詐欺取財罪之加重詐欺罪，但與被告聯繫之人、對被害人實
    施詐術之人、被告交付款項之人，查無證據得認確為不同之
    人，既有可能為同一人，加上被告僅有二人，依罪疑唯有利
    被告之原則，未克論以加重詐欺罪名，附此敘明。
五、被告提供帳號資料予不詳之人，對方雖自稱OK忠訓國際公司
    人員，可為被告包裝帳戶代辦貸款，但被告與該人素未謀面
    ，毫無任何信任關係，所謂包裝帳戶之手法本含有欺罔之意
    ，OK忠訓國際公司早已在網路上公開示警此一手法，而密集
    時間內匯入及提領款項亦與正常薪資進出明顯有別，況依被
    告之平常工作及先前貸款狀況，其顯非毫無智識經驗之人，
    對於本案詐欺取財及一般洗錢之手法應有所悉。至於被告申
    辦貸款固未必無還款之意，但包裝帳戶之欺罔，在於以不實
    之信用資訊，誤導金融機構，使之誤信被告符合交易條件，
    與有無還款意思尚屬無涉。原判決未細繹上情，遽認不能證
    明被告犯罪，而為無罪之諭知，尚有未合。檢察官上訴指摘
    原判決認事用法可議，為有理由，應由本院撤銷改判。
六、爰以行為人之責任為基礎，參考被告及告訴人所述、本院被
    告前案紀錄表、其他與被告罪責及個人情狀相關之卷證資料
    ，審酌被告為取得資金進出紀錄，以利申辦貸款之犯罪動機
    及目的；提供2個帳戶予無信任關係、未能合理確認正當用
    途之人，帳戶果然為他人用以詐得告訴人2人財物、掩飾隱
    匿該犯罪所得之去向，告訴人2人匯款金額14萬9,970元，所
    造成損害非屬輕微等與罪責相關之事項，兼衡從事鋼骨結構
    安裝，月收入約5萬元，與母親及哥哥同住之生活狀況；有
    不能安全駕駛而駕駛之公共危險前科之品行；高中肄業之智
    識程度；事後否認犯行，惟已與告訴人2人達成調解及和解
    並賠償損害，有卷附調解筆錄、和解書及公務電話紀錄可參
    （原審卷第155-156、165、229、231頁）等與社會復歸可能
    性相關之事項，分別量處如主文第2項前段所示之有期徒刑
    及併科罰金，並就罰金部分諭知易服勞役之折算標準。另斟
    酌被告整體犯行之罪名及罪質相同，係於密集時間內實施，
    並考量整體復歸社會可能性，定其應執行之刑如主文第2項
    後段所示之有期徒刑及併科罰金，復就罰金部分諭知易服勞
    役之折算標準。
七、末被告所提領之款項，其堅稱已依指示交付不詳之人，且未
    從提供帳號資料及提領帳戶款項中取得任何利得，本院亦查
    無證據得認被告確實保有犯罪所得，不另宣告沒收或追徵；
    移送併辦之犯罪事實（臺灣新北地方檢察署檢察官110年度
    偵字第29288號併辦意旨書），受騙匯款至被告帳戶之人為
    告訴人蔡智宇，惟本案經起訴之犯罪事實，受騙匯款至被告
    帳戶之人為告訴人曾緯元、郭中凱，二者核無一罪之關係，
    自非本院所得併予審理，附此敘明。
據上論斷，應依刑事訴訟法第369條第1項前段、第364條、第299
條第1項前段，洗錢防制法第14條第1項，刑法第11條前段、第28
條、第339條第1項、第55條前段、第42條第3項、第51條第5款、
第7款，刑法施行法第1條之1第1項，判決如主文。
本案經檢察官吳姿函提起公訴，檢察官簡志祥提起上訴，檢察官
趙燕利到庭執行職務。
中　　華　　民　　國　　111 　年　　11　　月　　29　　日
                  刑事第三庭    審判長法　官  張惠立
                                      法　官  廖怡貞
                                      法　官  張道周
以上正本證明與原本無異。
如不服本判決，應於收受送達後20日內向本院提出上訴書狀，其
未敘述上訴之理由者並得於提起上訴後20日內向本院補提理由書
（均須按他造當事人之人數附繕本）「切勿逕送上級法院」。
                                      書記官  彭秀玉
中　　華　　民　　國　　111 　年　　11　　月　　29　　日
附錄：本案論罪科刑法條全文
中華民國刑法第339條第1項
意圖為自己或第三人不法之所有，以詐術使人將本人或第三人之
物交付者，處5年以下有期徒刑、拘役或科或併科50萬元以下罰
金。
洗錢防制法第14條第1項
有第二條各款所列洗錢行為者，處7年以下有期徒刑，併科新臺
幣5百萬元以下罰金。　　　
附表
編號 告訴人 轉出時間 匯款帳戶 匯款金額(新臺幣) 提領時間  1 曾緯元 110.04.03 18:23 第一銀行帳戶 99,985元 111.04.03 18:30-18:33 2 郭中凱 110.04.03 19:46 郵局帳戶 49,985元 111.04.03 19:52-19:54